【裁判字號】    95,訴,1987
【裁判日期】    951012
【裁判案由】    毒品危害防制條例
【裁判全文】
臺灣高雄地方法院刑事判決              95年度訴字第1987號
公  訴  人  臺灣高雄地方法院檢察署檢察官
被      告  乙○○
上列被告因毒品危害防制條例案件，經檢察官提起公訴（95年度
毒偵字第3526號），本院以簡式審判程序判決如下：
    主  文
乙○○施用第一級毒品，處有期徒刑陸月，如易科罰金，以銀元
參佰元即新臺幣玖佰元折算壹日；又施用第二級毒品，處有期徒
刑貳月，如易科罰金，以銀元參佰元即新臺幣玖佰元折算壹日；
應執行有期徒刑柒月，如易科罰金，以銀元參佰元即新臺幣玖佰
元折算壹日。
    事  實
一、乙○○前因施用毒品案件，經本院以93年毒聲字第6412號裁
    定送勒戒處所觀察勒、戒後，認無繼續施用傾向，於民國93
    年1 月9 日執行完畢，經臺灣高雄地方法院檢察署檢察官以
    92年度毒偵緝字838 號不起訴處分確定。詎仍不知悔改，於
    前述觀察、勒戒執行完畢釋放後5 年內，基於施用第一級毒
    品海洛因、第二級毒品甲基安非他命之犯意，於95年3 月15
    日上午（起訴書誤載為晚間）11時52分為警採尿前回溯24小
    時內之某時，在不詳地點，施用第一級毒品海洛因、第二級
    毒品甲基安非他命各1 次；嗣經警於同日上午10時30分許，
    在高雄市○○區○○路與同慶路口攔查，並經乙○○同意採
    尿送驗後，查悉上情。
二、案經高雄市政府警察局苓雅分局報請臺灣高雄地方法院檢察
    署檢察官偵查起訴。
    理  由
一、被告乙○○所犯係死刑、無期徒刑、最輕本刑為3 年以上有
    期徒刑以外之罪，其於準備程序中就前揭被訴事實為有罪之
    陳述，經受命法官告知簡式審判程序之旨，並聽取其與公訴
    人之意見後，本院合議庭認為適宜由受命法官獨任進行簡式
    審判程序，爰依刑事訴訟法第273 條之1 第1 項規定，裁定
    由受命法官獨任進行審判程序，合先敘明。
二、上揭事實，業據被告於審理時坦承不諱，且被告為警查獲所
    採之尿液，經送高雄市立凱旋醫院檢驗結果，確呈嗎啡及甲
    基安非他命陽性反應，有該院95年3 月27日編號A00000000
    號濫用藥物尿液檢驗報告、毒品案件嫌疑犯尿液採證檢驗對
    照表各1 紙在卷可稽，足徵被告之自白與事實相符，堪以採
    信。是本案事證明確，被告施用第一級毒品海洛因、第二級
    毒品甲基安非他命之犯行，洵堪認定。
三、按觀察、勒戒或強制戒治執行完畢釋放後，5 年內再犯毒品
    危害防制條例第10條施用毒品之罪者，應依法追訴，毒品危
    害防制條例第23條第2 項定有明文。乙○○前因施用毒品案
    件，經本院以93年毒聲字第6412號裁定送觀察、勒戒後，認
    無繼續施用傾向，於93年1 月9 日執行完畢，經檢察官為不
    起訴處分確定等情，有本院院內索引卡紀錄表、臺灣高等法
    院被告前案紀錄表各1 份在卷可憑，被告於前述觀察、勒戒
    執行完畢後5 年內，再犯施用第一級毒品、第二集毒品之罪
    ，參照上開規定，自應予追訴、處罰。
四、論罪科刑
（一）被告於行為後，如附表所示之易科罰金及定應執行刑等相
      關規定業於94年2 月2 日修正公布，並俱於95年7 月1 日
      施行，玆經整體比較結果，裁判時法並未較為有利，從而
      依刑法第2 條第1 項規定，自應適用各該行為時法，亦即
      修正前法。
（二）核被告所為，係犯毒品危害防制條例第10條第1 項之施用
      第一級毒品罪、同條例第2 項之施用第二級毒品罪。其持
      有第一級、第二級毒品之低度行為，為其施用之高度行為
      所吸收，不另論罪。其所犯上開2 罪間，犯意各別，行為
      互殊，應予分論併罰。爰審酌被告前因施用毒品案件，經
      施以觀察、勒戒後，仍再犯本件施用毒品犯行，足見其戒
      絕毒癮之意志不堅，本不宜寬貸；惟念其犯後坦承犯行，
      態度良好，及施用毒品乃戕害自身健康，尚未直接危害他
      人，反社會性不高等一切情狀，量處如主文所示之刑，並
      依修正前刑法第41條、第51 條 第5 款規定，諭知易科罰
      金之折算標準及定其應執行刑，以資懲儆。
五、退併辦部分
（一）檢察官移送併辦（95年度毒偵字第5674號）意旨指被告另
      於95年7 月16日16時許，在高雄縣梓官鄉○○村○○路旁
      ，施用第一級毒品海洛因1 次，嗣經警於同日下午5 時50
      分許，在高雄縣梓官鄉○○路旁攔查，當場扣得第一級毒
      品海洛因而查獲，認被告所為與本件起訴之施用第一級毒
      品犯行，有連續犯之裁判上一罪關係。
（二）經查，併辦意旨所指被告施用第一級毒品之時間，係在刑
      法修正施行後，而修正後刑法業已刪除第56條連續犯之規
      定，參照最高法院95年度第8 次刑事庭會議決議揭示「連
      續數行為而犯同一之罪名，均在新法施行前者，新法施行
      後，應依新法第2 條第1 項之規定，適用最有利於行為人
      之法律。部分之數行為，發生在新法施行前者，新法施行
      後，該部分適用最有利於行為人之法律。若其中部分之一
      行為或數行為，發生在新法施行後者，該部分不能論以連
      續犯」之意旨，難認併案部分與起訴事實有連續犯之裁判
      上一罪關係。又併辦意旨與本件起訴事實所指被告施用第
      一級毒品之時間，業已相距數月，難認被告先後施用第一
      級毒品之犯行，具有時、空關係密切且反覆持續施用之特
      性，自無公訴人所指構成集合犯之實質上一罪關係，故此
      併辦部分，本院無從予以審究，爰退由檢察官另行依法處
      理，併此敘明。
據上論斷，應依刑事訴訟法第299 條第1 項前段、第273 條之1
第1項 ，毒品危害防制條例第10條第1 項、第2 項，刑法第11條
、第2 條第1 項前段、（修正前，下同）第41條第1 項前段、第
51條第5 款，修正前罰金罰鍰提高標準條例第2 條，判決如主文
。
本案經檢察官甲○○到庭執行職務。
中    華    民    國    95    年    10    月    12    日
                  刑事第十五庭  法  官  周宛瑩
以上正本證明與原本無異。
如不服本判決，應於判決送達後10日內，向本院提出上訴狀。
中    華    民    國    95    年    10    月    13    日
                                書記官  林秀珍
┌───────────────────────────────────────────────┐
│附表：                                                                                        │
├──────┬─────────────┬─────────────┬───────┬────┤
│相關變更條文│行為時法（下稱舊法）之內容│裁判時法（下稱新法）之內容│比  較  理  由│備    註│
├──────┬─────────────┬─────────────┬───────┬────┤
│【易科罰金折│犯最重本刑為5 年以下有期徒│犯最重本刑為5 年以下有期徒│易科罰金折算標│舊法有利│
│算標準變更】│刑以下之刑之罪，而受6 個月│刑以下之刑之罪，而受6 個月│準由銀元300 元│        │
│修正前刑法第│以下有期徒刑或拘役之宣告…│以下有期徒刑或拘役之宣告者│即新臺幣900 元│        │
│41條第1 項前│得以（銀元，下同）1 元以上│，得以新臺幣1000元、2000元│，提高為以新臺│        │
│段、修正前罰│3 元以下折算1 日，易科罰金│或3000元折算1 日，易科罰金│幣1000元、2000│        │
│金罰鍰提高標│。依刑法第41條易科罰金…就│。                        │元或3000元折算│        │
│準條例第2 條│其原定數額提高為100 倍折算│                          │1日           │        │
│→現行刑法第│1 日；法律所定罰金數額未依│                          │              │        │
│41 條 第1 項│本條例提高倍數，或其處罰法│                          │              │        │
│前段        │條無罰金刑之規定者，亦同。│                          │              │        │
├──────┼─────────────┼─────────────┼───────┼────┤
│【數罪併罰，│併合處罰之數罪，均有前項情│前項規定於數罪併罰，其應執│行為人所為之各│舊法有利│
│其應執行之刑│形，其應執行之刑逾6月者， │行之刑未逾6月者，亦適用之 │罪如均合於易科│        │
│逾6 月，易科│亦同。                    │。                        │罰金之情形，惟│        │
│罰金之變更】│                          │                          │定執行刑逾有期│        │
│修正前刑法第│                          │                          │徒刑6 月時，舊│        │
│41條第2 項前│                          │                          │法仍可易科罰金│        │
│段→現行刑法│                          │                          │；新法則不可。│        │
│第41條第2 項│                          │                          │              │        │
│前段        │                          │                          │              │        │
├──────┼─────────────┼─────────────┼───────┼────┤
│【定執行刑之│宣告多數有期徒刑者，於各刑│宣告多數有期徒刑者，於各刑│新法將有期徒刑│舊法有利│
│變更】修正前│中之最長期以上，各刑合併之│中之最長期以上，各刑合併之│合併定應執行刑│        │
│刑法第51條第│刑期以下，定其刑期。但不得│刑期以下，定其刑期。但不得│之上限提高至30│        │
│5款→現行刑 │逾20年。                  │逾30年。                  │年            │        │
│法第51條第5 │                          │                          │              │        │
│款          │                          │                          │              │        │
├──────┴─────────────┴─────────────┴───────┴────┤
│綜上整體比較結果：舊法較有利於被告                                                            │
└───────────────────────────────────────────────┘
附錄本案論罪法條：
毒品危害防制條例第10條
施用第一級毒品者，處 6 月以上 5 年以下有期徒刑。
施用第二級毒品者，處 3 年以下有期徒刑。


司法院資訊處製作；財團法人民間司法改革基金會備份。
